【裁判字號】    97,上訴,496
【裁判日期】    970520
【裁判案由】    違反槍砲彈藥刀械管制條例
【裁判全文】
臺灣高等法院高雄分院刑事判決         97年度上訴字第496號
上  訴  人  臺灣高雄地方法院檢察署檢察官
被      告  甲○○
指定辯護人  本院公設辯護人   李佩娟
上列上訴人因被告違反槍砲彈藥刀械管制條例案件，不服臺灣高
雄地方法院96年度訴字第4325號中華民國97年1 月31日第一審判
決（起訴案號：臺灣高雄地方法院檢察署96年度偵續字第175 號
），提起上訴，本院判決如下：
    主  文
上訴駁回。
    理  由
壹、程序部分：
一、按被告以外之人於檢察事務官、司法警察官或司法警察調查
    中所為之陳述，與審判中不符時，其先前之陳述具有較可信
    之特別情況，且為證明犯罪事實存否所必要者，得為證據，
    刑事訴訟法第159 條之2 定有明文。所謂「前後陳述不符」
    之要件，應就前後階段之陳述進行整體判斷，以決定其間是
    否具有實質性差異，惟無須針對全部陳述作比較，陳述之一
    部分有不符，亦屬之。而所謂「較可信之特別情況」之情形
    ，亦應就前後陳述時之各種外部情況進行比較，以資決定何
    者外部情況具有可信性。若陳述係在特別可信之情況下所為
    ，則虛偽陳述之危險性即不高，雖係審判外陳述，或未經被
    告反對詰問，仍得承認其有證據能力。本件證人葉育成於警
    詢中所證述被搜索之鐵皮屋是否有上鎖、是否有鑰匙及何人
    持有鑰匙等情，與原審審理時所證述已有前後陳述不符之情
    形，本院審酌證人葉育成警詢中所為之陳述，因為在客觀環
    境下，程序上較少會受到強暴、脅迫、詐欺、利誘或收買等
    外力之影響，其陳述較趨於真實；且較無來自被告壓力而做
    出迴避對被告不利之證述，或因不想生事乃虛構事實而為陳
    述，復未陳述有遭不法取供之情，此可參證人葉育成於警詢
    中證陳：精神狀況正常等語（見警卷第8 頁倒數第2 行至最
    後1 行）。故證人葉育成警詢陳述，客觀上應具有較可信之
    特別情況，且亦為證明犯罪事實存否所必要，依上揭規定，
    證人葉育成警詢中之證言自有證據能力。
二、次按被告以外之人於偵查中向檢察官所為之陳述，除顯有不
    可信之情況者外，得為證據，同法第159 條之1 第2 項定有
    明文。本件證人葉育成於檢察官偵查中具結後所為之證述，
    本質雖屬傳聞證據，然其未曾提及檢察官有不法取供之情形
    ，且經原審傳喚到庭具結作證，已保障被告之對質、詰問權
    ，是證人葉育成於檢察官偵查中之陳述，自具有證據能力。
三、本判決所引用之其餘證據資料（詳後引證據），其中傳聞證
    據部分，縱無刑事訴訟法第159 條之1 至第159 條之4 或其
    他規定之傳聞證據例外情形，亦因被告、辯護人及檢察官或
    同意可作為證據使用，或未聲明異議，依刑事訴訟法第159
    條之5 第1 項、第2 項之規定，本院審酌該證據作成之情況
    ，認為適當，應得為證據。
貳、實體部分：
一、公訴意旨略以：被告甲○○與葉育成（另由本院以民國96年
    度上訴字第1863號判處有期徒刑3 年4 月）均明知非經主管
    機關許可，不得持有可發射子彈具有殺傷力之各式槍砲及子
    彈，竟共同未經許可，於95年10月間某日，經由不詳管道，
    取得具殺傷力之仿貝瑞塔廠84型半自動改造手槍1 枝（含彈
    匣1 個，槍枝管制編號：0000000000號），及供上開手槍使
    用，具殺傷力之口徑9 釐米制式子彈1 顆、直徑9 釐米金屬
    彈頭之土造子彈1 顆，並將上開槍、彈藏置於高雄縣仁武鄉
    大灣村大全二巷27號，其二人共同經營之葬儀社所使用之綠
    色鐵皮屋倉庫內，而無故持有之。嗣於96年2 月7 日下午4
    時57分許，經警持搜索票，在上址鐵皮屋內搜索查扣上開改
    造手槍1 把、口徑9 釐米之制式、土造子彈各1 顆。因認被
    告甲○○涉犯槍砲彈藥刀械管制條例第8 條第4 項、第12條
    第4 項之未經許可持有其他可發射子彈具殺傷力之手槍、子
    彈罪嫌云云。
二、按犯罪事實，應依證據認定之，無證據不得認定犯罪事實；
    又不能證明被告犯罪者，應諭知無罪之判決；刑事訴訟法第
    154 條第2 項、第301 條第1 項分別定有明文。次按認定不
    利於被告之證據須依積極證據，苟積極證據不足為不利於被
    告事實之認定，即應為有利被告之認定，更不必有何有利之
    證據；又犯罪事實之認定，應憑真實之證據，倘證據是否真
    實尚欠明顯，自難以擬制推測之方法，為其判斷之基礎（最
    高法院30年度上字第816 號、同院53年臺上字第656 號判例
    要旨參照）。又依刑事訴訟法第161 條第1 項之規定：檢察
    官就被告犯罪事實，應負舉證責任，並指出證明之方法。因
    此，檢察官對於起訴之犯罪事實，應負提出證據及說服之實
    質舉證責任。倘其所提出之證據，不足為被告有罪之積極證
    明，或其指出證明之方法，無從說服法院以形成被告有罪之
    心證，基於無罪推定之原則，自應為被告無罪判決之諭知（
    最高法院92年台上字第128 號判例意旨參照）。
三、本件公訴人認被告涉犯槍砲彈藥刀械管制條例第8 條第4 項
    之未經許可持有其他可發射子彈具殺傷力之手槍罪嫌及同條
    例第12條第4 項未經許可持有子彈罪嫌，無非係以證人葉育
    成於偵查中之陳述、證人朱清程之證述為據；且扣案之上開
    槍枝及子彈，經送內政部警政署刑事警察局鑑驗結果，認均
    具有殺傷力，復有該局96年3 月8 日刑鑑字第0960028102號
    號鑑驗通知書及照片可資佐證，為其主要論據。經訊據被告
    固不諱言葉育成曾於95年10月間，向其展示上開槍之及子彈
    ，當時摸到該槍枝及子彈之事實，惟堅詞否認有何違反槍砲
    彈藥刀械管制條例之犯行，辯稱：該槍枝及子彈並非我所有
    ，亦不知倉庫內有藏放該槍枝及子彈等語。
四、經查：
  (一)本件係警方依據秘密證人A1之檢舉後，向法院核發搜索票，
    於96年2 月7 日下午4 時57分許，持搜索票，在高雄縣仁武
    鄉大灣村大全二巷27號之綠色鐵皮屋內，扣得具殺傷力之仿
    貝瑞塔廠84型半自動改造手槍1 枝（含彈匣1 個，槍枝管制
    編號：0000000000號），及供上開手槍使用，具殺傷力之口
    徑9 釐米制式子彈1 顆、直徑9 釐米金屬彈頭之土造子彈1
    顆之事實，業據秘密證人A1於警詢及原審法院另案審理時證
    稱：是我向警方檢舉葉育成持有槍彈，有看過葉育成試射上
    開槍枝，並展示彈顆，試射後攜帶該把槍枝與別人談事情，
    並展示該把槍枝，葉育成之前也常常拿槍出來炫耀，葉育成
    並將該槍枝藏放在高雄縣仁武鄉大灣村大全二巷27號之綠色
    鐵皮屋內，但我並未看過被告拿過上開槍枝；我並帶同警方
    前往現場察看等語甚詳（見原審法院96年度訴字第1299號卷
    第62頁反面倒數第5 行至第66頁最後1 行；96年度聲搜字第
    301 號卷第2 頁至第4 頁）；核與證人即查獲員警蔡其福於
    原審法院另案審理中證稱：因接獲線報，得知葉育成有槍彈
    藏放在高雄縣仁武鄉大灣村大全二巷27號之綠色鐵皮屋內，
    並至現場察看後，向法院聲請搜索票，執行搜索時，在該鐵
    皮屋內查獲槍彈，該槍彈係用報紙包裝，再與毛巾裝在紙盒
    內，外面再用塑膠袋包裝等語相符（96年度訴字第1299號卷
    第58頁倒數第6 行至倒數第2 行）。又上開槍彈經送內政部
    警政署刑事警察局鑑定結果認：送鑑手槍1 支（槍枝管制編
    號00 00000000） 係由仿BERETT A廠84型半自動手槍製造之
    槍枝，換裝土造金屬槍管及土造金屬槍機而成之改造手槍，
    機械性能良好，可擊發適用子彈，認具殺傷力；送鑑之子彈
    2 顆，其中1 顆認係口徑9 釐米之制式子彈，經檢視彈殼有
    截短痕跡，經實際試射可擊發，認具殺傷力，另1 顆認係具
    直徑9 釐米金屬彈頭之土造子彈，經實際試射可擊發，認具
    殺傷力等情，有該局96年3 月8 日刑鑑字第0960028102號槍
    彈鑑定書1 份在卷可憑（見96年度偵字第5127號卷第67頁至
    第70頁），是本件係因秘密證人A1檢舉證人葉育成持有槍彈
    ，警方乃聲請搜索票執行搜索，而該扣案槍彈亦確實於A1檢
    舉之地點即上開鐵皮屋內查獲；然秘密證人A1並未檢舉被告
    持有該槍彈，則扣案槍彈是否為被告所有或與證人葉育成共
    同持有，已非無疑。
  (二)上開鐵皮屋係由證人葉育成、被告及證人小豬（即朱清程）
    在使用，內置有供告別式使用之觀音及牌子，平日有時會上
    鎖，有時不會上鎖，被告及證人葉育成均擁有該鐵皮屋鑰匙
    之事實，已據證人葉育成於警詢、偵查中證述明確（見警卷
    第9 頁背面第12行以下、第10頁第8 行至第10行；96年度偵
    字第5127號卷第28頁第10行至第13行、第45頁倒數第3 行至
    第46頁第6 行），核與證人朱清程於原審審理時所證稱：我
    上班時，會進出高雄縣仁武鄉大灣村大全二巷27號之鐵皮屋
    搬貨，該鐵皮屋有時會上鎖，有時不會上鎖，被告及證人葉
    育成均有該鐵皮屋之鑰匙，我並無鑰匙等語（見原審卷第56
    頁倒數第11行至第57頁第5 行）；證人蔡其福於原審法院另
    案審理時所證稱：去搜索當時，倉庫是鎖起來的等語（見96
    年度訴字第1299號卷第58頁反面倒數第12行至倒數第8 行）
    ，均相符合。可知該鐵皮屋平日確實有上鎖，且僅被告及證
    人葉育成有該鐵皮屋之鑰匙。惟被告雖持有該倉庫之鑰匙，
    但充其量僅可證明被告可自由進出該鐵皮屋，在證人葉育成
    亦擁有該鐵皮屋之鑰匙；且該鐵皮屋平日亦有未上鎖之時，
    他人亦可藉此進入鐵皮屋藏置物品下，如無積極證據證明被
    告係該槍枝之持有者，尚難僅因被告單純持有鐵皮屋之鑰匙
    ，即遽認被告為該槍枝之持有人。
  (三)證人朱清程於原審法院另案審理中先證稱：在95年10月底某
    日早上10時許，我與葉育成，在火葬場旁的花店，要收拾東
    西回去時，被告向我與葉育成展示槍枝，並拿出彈匣拉滑套
    ，葉育成有叫我不要碰槍枝等語（見原審法院96年度訴字第
    1299號卷第74頁反面）；嗣於原審審理時改稱：95年10月底
    上午8 、9 時許，因佈置的彩球不夠用，去花店借彩球，該
    花店好像沒有招牌，正要拿彩球出去工作時，被告叫我們過
    去看，我與葉育成有看到被告拿出槍枝，先退彈匣再將1 顆
    子彈裝進槍枝內，葉育成就說工作不要玩這個，我不知道被
    告為何要向我及葉育成展示槍枝；當日有告別式的工作，因
    為很早起床，所以印象特別深刻等語（見原審卷第57頁第11
    行至第58頁倒數第11行、第60頁第1 行至第16行、第63頁第
    3 行至第5 行）；復改稱：因為時間經過太久，我不太記得
    是早上幾點等語（見原審卷第61頁第6 行至第14行），是證
    人朱清程對於被告拿出槍枝之時間，或稱要收拾東西回去時
    ，或稱正要拿彩球出去工作時，前受後證詞不符，是否真實
    ，已非無疑。又證人葉育成於原審審理時證稱：95年10月底
    上午8 、9 時許，與朱清程從外面收場回來，要將收場之物
    暫放在高雄市立殯儀館火葬場附近金山寺旁之瑞昌花店內，
    該花店有懸掛招牌，當時大家都很忙，此時，被告就向我及
    朱清程出示槍枝，我有看到被告拉槍機，但我不知道該槍枝
    內是否有子彈或彈匣，亦不知被告為何要向我展示槍枝，因
    為當時很忙，所以只跟被告說不要玩這個，就再出去外面工
    作；當日在殯儀館內有1 場告別式之工作，該告別式之前一
    天，我載佈置所需之物品至現場，由被告擺設採球，一般殯
    儀館告別式場結束，有時係被告去收東西，若外面的告別式
    場不忙，我會去收東西，該告別式結束後，係我收佈置的東
    西等語（見原審卷第47頁第1 行至倒數第4 行、第50頁第1
    行至倒數第2 行、第52頁倒數第5 行至倒數第2 行、第53頁
    第14行至最後1 行）。觀之證人葉育成與朱清程上開證詞，
    對於當日看到被告拿槍之時間點、至花店之目的、該花店是
    否有招牌及被告是否有退出彈匣再裝子彈動作等事實之證述
    ，均不相符。按一般人不易看到槍枝，若證人朱清程、葉育
    成當日確實有在花店看到被告展示槍枝整個過程，理應印象
    深刻，為何該2 人對整個過程之證述內容均不符，是當日被
    告是否曾向該2 人展示槍枝，亦有可疑。又觀之證人葉育成
    及朱清程前開證述，當日殯儀館既有告別式之工作，而被告
    係負責殯儀館佈置之工作，證人葉育成及朱清程當日又忙於
    外面一般喪家之告別式工作，自無暇照顧殯儀館內告別式之
    工作，應係由被告負責處理，若被告當日要負責殯儀館內告
    別式之工作，豈會無故隨身攜帶槍枝至工作場所；若被告當
    日並無負責殯儀館告別式之工作，又豈會僅單純為展示槍枝
    特地持槍到殯儀館附近之該花店，並向證人葉育成、朱清程
    展示。再者，槍枝係屬違禁品，衡情持槍之人多會擔心被他
    人發現持槍之事實，無不謹慎保密，是被告豈會無故在公開
    場所，任意向證人葉育成及朱清程展示槍枝，是證人葉育成
    、朱清程上開證述，實與常情不符，尚難為被告不利之認定
    。
  (四)被告於原審雖供稱：葉育成曾於殯儀館內火葬場前之涼水攤
    ，打開包包稱內裝槍枝，要我伸手摸，我有摸該槍枝約2 、
    3 秒，我摸槍枝的目的要看有多重等語（原審卷第69頁倒數
    第10行至70頁第3 行、第71頁倒數第15行至72頁第2 行）。
    供承曾於葉育成向其展示槍枝時，為了要知道槍枝有多重，
    而伸手摸槍枝約2 、3 秒，然被告當時僅單純摸槍枝，並未
    將該槍枝置於自己實力支配之下，而所謂「持有」乃指為自
    己管領之目的，將物品移入自己實力支配之下（最高法院82
    年台上第1293號判決參照），被告上開行為，自不符合持有
    之定義。
五、綜上所述，依檢察官所舉之證據，尚難證明被告有何持有上
    開具有殺傷力槍彈之意思、行為，即檢察官所舉上開證明被
    告涉犯持有槍彈犯行之證據，顯均尚未達於通常一般之人均
    不致有所懷疑，而得確信其為真實之程度；此外復查無其他
    積極證據，足資證明被告有何公訴人所起訴之上開犯行，本
    件要屬不能證明被告犯罪。
六、原審因而以不能證明被告犯罪，而為被告無罪之諭知，核無
    違誤；檢察官上訴意旨，猶執陳詞，指摘原判決不當，為無
    理由，應予駁回。
據上論斷，應依刑事訴訟法第368 條，判決如主文。
本案經檢察官郭振昌到庭執行職務。
中    華    民    國    97    年    5    月    20    日
                  刑事第三庭    審判長法  官  周賢銳
                                      法  官  黃仁松
                                      法  官  黃憲文
以上正本證明與原本無異。
檢察官如不服本判決應於收受本判決後10日內向本院提出上訴書
狀，其未敘述上訴理由者，並得於提起上訴後10日內向本院補提
理由書狀（均須按他造當事人之人數附繕本）「切勿逕送上級法
院」。
中    華    民    國    97    年    5    月    20    日
                                      書記官  施耀程


司法院資訊處製作；財團法人民間司法改革基金會備份。
